臺灣宜蘭地方法院交通事件裁定　　　　 100年度交聲字第32號
移
異　議　人
即受處分人　李永枝
上列異議人即受處分人因違反道路交通管理處罰條例案件，對於
交通部公路總局臺北區監理所宜蘭監理站於民國100年1月12日所
為之處分（原處分案號：宜監字第裁43-Q00000000號）聲明異議
，本院裁定如下：
    主  文
原處分關於罰鍰新臺幣陸仟元部分撤銷。
其餘異議駁回。
    理  由
一、按行政罰法第26條規定：「一行為同時觸犯刑事法律及違反
    行政法上義務規定者，依刑事法律處罰之。但其行為應處以
    其他種類行政罰或得沒入之物而未經法院宣告沒收者，亦得
    裁處之。」、「前項行為如經不起訴處分或為無罪、免訴、
    不受理、不付審理之裁判確定者，得依違反行政法上義務規
    定裁處之」，此即所謂一事不二罰原則；因此一行為同時觸
    犯刑事法律及違反行政法上義務規定時，由於刑罰（包括自
    由刑、罰金刑）與行政罰（罰鍰）同屬對不法行為之制裁，
    而刑罰之懲罰作用較強，故依刑事法律處罰，即足資警惕時
    ，實無一事二罰再處行政罰之必要，且刑事法律處罰，由法
    院依法定程序為之，較符合正當法律秩序，應予優先適用，
    但罰鍰以外之沒入或其他種類行政罰（指裁罰性之不利處分
    ，包括剝奪或消滅資格、權利之吊銷證照處分），因兼具維
    護公共秩序之作用，為達行政目的，行政機關仍得併予裁處
    。是行政機關應待受處分之刑事案件經不起訴處分或為無罪
    、免訴、不受理、不付審理之裁判實質確定後，因行為人已
    最終確定免於受刑事處罰時，方得為與刑罰相類之罰鍰處分
    。次按「汽車駕駛人駕駛汽車肇事致人受傷或死亡者，應即
    採取救護措施及依規定處置，並通知警察機關處理，不得任
    意移動肇事汽車及現場痕跡證據，違反者處新臺幣3,000元
    以上9,000元以下罰鍰。但肇事致人受傷案件當事人均同意
    時，應將肇事汽車標繪後，移置不妨礙交通之處所」、「前
    項駕駛人肇事致人受傷而逃逸者，吊銷其駕駛執照；致人重
    傷或死亡而逃逸者，吊銷其駕駛執照，並不得再考領」、「
    汽車駕駛人，曾依本條例其他各條規定吊銷駕駛執照者，1
    年內不得考領駕駛執照」，道路交通管理處罰條例第62條第
    3項、第4項、第67條第3項定有明文。
二、原處分意旨略以：本件異議人即受處分人李永枝於民國99年
    12月2日下午5時50分許，駕駛車牌號碼443-LM號營業一般小
    客車，在宜蘭縣宜蘭市○○路36巷口前，肇事致人受傷而逃
    逸，經宜蘭縣政府警察局宜蘭分局延平派出所，以受處分人
    違反道路交通管理處罰條例第62條第4項規定，於99年12月4
    日掣單逕行舉發。嗣異議人於舉發通知單上所載應到案日期
    前提出申訴，經原處分機關函請原舉發單位調查結果，仍認
    異議人有上開違規行為，乃於100年1月12日依道路交通管理
    處罰條例第62條第4項規定裁處異議人罰鍰6千元，並吊銷駕
    駛執照，1年內不得考領駕駛執照在案。
三、異議意旨略以：當時是後視鏡擦到了腳踏車的手把，伊是在
    不知情的情況下才離開現場的等語。
四、經查：
（一）受處分人雖否認其有肇事致人受傷後逃逸之違規行為云云
      ，然依證人林香純於本院調查時證稱：「經過宜商大門口
      附近的道路上，我是騎乘腳踏車，突然有一輛計程車從我
      後面擦撞我，我失去平衡，從腳踏車上摔下來，當時左邊
      的臉有撞擊到地面，左邊的手、腳也都有撞擊到地面，他
      是從我後面左邊撞過來，有勾到我腳踏車的手把，我就覺
      得自己有被牽扯到，然後就摔到地面...當時人還蠻多的
      ，我摔下來時有叫一聲，旁邊的人看到也有叫說有人跌倒
      了」等語明確（見本院卷第20-21頁筆錄），並有證人林
      香純之診斷證明書在卷可稽，故可知證人林香純確因該車
      禍而受有傷害無誤，而受處分人雖辯稱其不知道發生車禍
      云云，然依證人林香純之證述，可知當時受處分人之車輛
      係從其後方過來，勾到其腳踏車之把手而肇事，故對於受
      處分人而言，證人林香純所騎乘之機車係在其前方，則受
      處分人駕駛營業小客車對於其前方之狀況，自不可能不知
      ，且證人林香純跌倒後，除證人林香純大聲喊叫外，尚有
      其他路人在旁喊叫，受處分人更不可能不知道其有擦撞到
      他人之情形，再依證人陳彥廷於警詢中證稱：「我當時剛
      好面向延平路38巷口，該計程車從後方駛過婦女旁時，我
      聽到一位婦女忽然大叫一聲，計程車剛好開過婦女身旁往
      壯圍方向繼續行駛，然後我就看到婦女連人帶車往左側倒
      在地上...該車肇事後往壯圍方向行駛約20公尺時有稍微
      踩煞車看一下，接著就繼續往壯圍方向逃逸」等語在卷（
      見警蘭偵字第0992015810號卷第5-6頁警詢筆錄），可知
      受處分人於肇事後有踩煞車看一下後始離開現場，更可徵
      受處分人確實知悉業已肇事始離去無誤，故受處分人辯稱
      其並未肇事致人受傷後逃逸云云，尚不足採信，受處分人
      有肇事致人受傷而逃逸之違規行為堪以認定。
（二）惟查，受處分人因本件同一行為涉犯刑法第185條之4肇事
      致人受傷而逃逸罪嫌（過失傷害部分因異議人與被害人已
      達成和解，經被害人撤回告訴，經檢察官為不起訴處分）
      ，業經臺灣宜蘭地方法院檢察署檢察官於100年3月29日以
      99年度偵字第5197號起訴書提起公訴，並於100年5月20日
      繫屬於本院，現由本院以100年度交訴字第22號受理在案
      ，而該案尚未終結，此有臺灣宜蘭地方法院檢察署檢察官
      99年度偵字第5197號起訴書、不起訴處分書及受處分人之
      臺灣高等法院法院被告前案紀錄表附卷可稽。是本件受處
      分人肇事致人受傷而逃逸之刑事案件，現尚未終結，則受
      處分人所為肇事致人受傷而逃逸之行為是否最終免於受刑
      事處罰，仍屬未明。然本件原處分機關即係於100年1月12
      日作成裁決書，裁處受處分人罰鍰6,000元部分，顯係於
      本件受處分人肇事致人受傷而逃逸之刑事案件是否最終確
      定其免於受刑事處罰仍屬未明之際，即已逕為裁決，則就
      原處分機關依道路交通管理處罰條例第62條第4項裁處異
      議人罰鍰6,000元部分，顯與行政罰法第26條第2項之規定
      意旨有違，難認允當。原處分關於罰鍰部分之處分既有前
      揭違誤，即應由本院裁定將原處分關於罰鍰之部分予以撤
      銷，待被告肇事逃逸刑事案件確定後，再由原處分機關為
      適當之處分。
（三）依上所述，受處分人上開肇事致人受傷而逃逸之違規事實
      既已堪認定，則原處分機關依道路交通管理處罰條例第62
      條第4項、第67條第3項規定，裁處受處分人「吊銷駕駛執
      照，1年內不得考領駕駛執照」之部分，因上開處分核屬
      行政罰法第26條第1項但書之其他種類行政裁罰，原處分
      機關所為此部分行政裁罰於法並無違誤。從而，異議人對
      原處分機關所為「吊銷駕駛執照，1年內不得考領駕駛執
      照」部分之處分聲明異議部分，為無理由，此部分異議應
      予駁回。
據上論結，應依道路交通事件處理辦法第18條、第19條，裁定如
主文。
中    華    民    國   100    年    6     月    7     日
                  交通法庭法  官  鄭貽馨
以上正本證明與原本無異。
如不服本裁定，應於裁定送達後5日內，向本院提出抗告狀。（
應附繕本）
                          書記官  高雪琴
中    華    民    國   100    年    6     月    7     日